【裁判字號】    97,易,3604
【裁判日期】    980309
【裁判案由】    詐欺
【裁判全文】
臺灣板橋地方法院刑事判決              97年度易字第3604號
公  訴  人  臺灣板橋地方法院檢察署檢察官
被      告  丁○○
選任辯護人  李進成律師
            林彥苹律師
上列被告因詐欺案件，經檢察官聲請以簡易判決處刑（97年度偵
字第20987 號），本院認不宜，改依通常程序審理（原受理案號
：97年度簡字第8542號），判決如下：
    主  文
丁○○無罪。
    理  由
一、聲請簡易判決處刑意旨略以：被告丁○○已預見若將個人之
    銀行帳戶存摺及金融卡提供他人使用，可能幫助他人從事詐
    欺取財犯行，仍不違反其本意，竟基於幫助詐欺之犯意，將
    其所申請之台新商業銀行蘆洲分行（下稱台新商銀）帳號：
    00000000000000000 號帳戶之存摺、提款卡等物，交予一姓
    名年籍不詳之人，以供該人及其所屬之詐騙集團成員詐欺取
    得他人財物，詐騙集團成員取得上開帳戶後，即意圖為自己
    不法之所有，於97年6 月3 日撥打電話予戊○○，向戊○○
    佯稱為郵局員工，佯稱公司系統誤將其單筆刷卡消費設定成
    分期付款，需前往自動櫃員機取消分期付款設定云云，致戊○○陷於錯誤，而依其指示辦理，於同日匯款新臺幣（下同
    ）12萬7000元至上開丁○○所申辦之台新商銀帳戶內。嗣因
    戊○○發覺遭人詐騙，始報警循線查獲，因認被告涉犯刑法
    第30條第1 項、第339 條第1 項幫助詐欺犯嫌。
二、按犯罪事實應依證據認定之，無證據不得認定犯罪事實；不
    能證明被告犯罪者，應諭知無罪之判決，刑事訴訟法第154
    條第2 項、第301 條第1 項分別定有明文。又刑事訴訟法上
    所謂認定事實之證據，係指足以認定被告確有犯罪行為之積
    極證據而言，該項證據自須適合於被告犯罪事實之認定，始
    得採為斷罪資料；且事實之認定應憑證據，如未發現相當證
    據，或證據不足以證明，自不能以推測或擬制之方法，以為
    裁判之依據；而此用以證明犯罪事實之證據，猶須於通常一
    般人均不至於有所懷疑，堪予確信其已臻真實者，始得據以
    為有罪之認定，倘其證明尚未達到此一程度，而有合理性之
    懷疑存在，致使無從為有罪之確信時，即應為無罪之判決，
    最高法院29年上字第3105號、30年上字第816 號、40年臺上
    字第86號、76 年 臺上字第4986號判例意旨及82年度臺上字
    第163 號判決意旨可資參照。
三、公訴人認被告丁○○涉犯上開幫助詐欺罪嫌，無非係以被告
    於警詢、偵查中之供述、證人即被害人戊○○於警詢中之指
    訴、被告上開帳戶之客戶基本資料、存款往來明細表，及被
    害人之匯款執據2 紙為其論據。訊據被告丁○○固坦承前開
    帳戶確為其所申請設立之事實，惟堅決否認有何幫助詐欺之
    犯行，辯稱：伊從事沙發製作業，並僱用丙○○為其送貨司
    機，因工作上貨款保管之需求，伊將上開帳戶交予丙○○使
    用，供丙○○向伊領取貨款後，先行將款項存入該帳戶，待
    廠商送貨來時再自戶頭提領現金支付；嗣丙○○於97年6 月
    1 日因應徵工作受騙，而將該帳戶之提款卡及密碼交付予他
    人，卻騙伊係不慎遺失；故伊於警詢、偵查中檢察官訊問時
    ，均陳稱該帳戶之提款卡係遺失；待伊收到檢察官聲請簡易
    判決處刑書時始知事態嚴重，而向臺北縣土城市埤頭里里長
    甲○○請教，經甲○○及臺北縣土城市市民代表乙○○二人
    對丙○○動之以情，丙○○始吐露實情，伊確無將該帳戶之
    提款卡交付他人云云。經查：
  (一)被告所辯上情，迭據證人丙○○於本院訊問及審理程序時結
    證稱：伊自十八、九歲時即認識被告，除擔任被告的司機，
    並幫被告整修沙發及代收、代付貨款，迄今已二十年餘；被
    告於3 年前即將前開台新銀行帳戶之金融卡交予伊使用，如
    需支付貨款予廠商時，被告會交付現金予伊，由伊先行將款
    項存到前開帳戶，要付款時再提領；若金額不夠，伊再打電
    話跟被告講；97年5 月中旬，伊想找其他工作兼職，於同年
    5 月29日看到蘋果日報及自由時報上的小廣告欲徵司機，伊
    乃在同年6 月1 日打電話給自稱「林先生」之男子，對方稱
    該份工作可日領3000元高薪，伊應允後，對方起先跟伊約在
    林森北路憲兵隊附近，嗣又改約在忠孝西路新光三越旁的小
    巷，對方要求伊需提供帳戶以匯入其工作所得，並需先測試
    帳戶可否正常使用，若沒有問題隔天就可以上班，因伊先前
    積欠銀行款項，除了被告交予伊使用前開台新銀行帳戶之提
    款卡外沒有其他提款卡，故伊即將被告該帳戶的提款卡及密
    碼交給對方。嗣伊回來後覺得不妥，隔天就打電話給對方，
    想把卡片要回來，對方說要用郵寄方式寄回，後來就聯絡不
    到對方，對方也沒有將卡片歸還。伊乃打電話向被告表示，
    伊在騎機車途中將提款卡遺失了，請被告去掛失，而不敢向
    被告說係因伊去別的地方應徵工作而交付予他人。後來因為
    民代跟里長來勸伊，要伊把事情說出來，伊始告訴被告實情
    等語 (見本院97年度簡字第8542號卷97年12月1 日訊問筆錄
    第4 至8 頁、97年度易字第3604號卷98年2 月23日審判筆錄
    第3 至9 頁)； 又依證人丙○○97年6 月份之行動電話通話
    明細表所顯示，丙○○確曾於97年5 月31日至同年6 月1 日
    間，以其所持用之手機撥打「0000000000」號碼數次，有台
    灣大哥大「補印通話明細單」2 份在卷足憑 (見本院卷被告
    刑事答辯暨調查證據聲請狀所附「被證一」)； 且聯合報之
    人事資訊版面自97年5 月29日至同年5 月31日連續三日，亦
    確有人以「徵公關司機 日領薪優 兼職可」為名，留下「00
    00000000」之手機號碼供求職者洽詢，此有被告98年2 月24
    日刑事陳報狀「被證二」所附聯合報該3 日之報紙影本在卷
    可徵。雖證人丙○○證稱其係於蘋果日報及自由時報上見到
    徵司機之廣告，而與對方聯絡；惟參以現今社會上確有詐欺
    集團專以徵司機為名，詐騙求職者交付金融帳戶，並旋以該
    帳戶作為詐騙他人匯款之行騙工具使用，此為本院職務上所
    已知之事實，則詐欺集團為求能增加誘騙求職者上鉤之機會
    ，而於同一段時日內，廣於各大報紙刊登相同或類似內容之
    徵人廣告，而留下同一之聯絡電話，尚與常情無違。是以綜
    合上情，堪認證人丙○○前揭證述其因求職不慎而交付被告
    之帳戶予他人乙情為真，故被告辯稱伊將上開帳戶交付予證
    人丙○○使用，不知丙○○因求職而將帳戶之提款卡交予他
    人乙節即非無據。
  (二)又證人即現任臺北縣土城市埤塘里里長甲○○亦於本院審理
    時結證稱：伊與被告素不相識，直至前陣子被告打電話予伊
    ，約在伊辦公室，被告拿聲請簡易判決處刑書給伊看，並說
    係因其員工把該帳戶之密碼寫在提款卡上面而遺失，伊即向
    被告說，這種辯詞任何人也不會相信，並請被告下次帶該員
    工一起來。後來伊即打電話詢問民意代表乙○○，請其一起
    來處理。第二次被告就帶著員工一起來找伊，乙○○當時也
    在場，被告員工剛開始所說的話跟被告先前所說的話一樣，
    伊就向被告的員工說，若要來拜託伊處理就要把事情講出來
    ，說一個謊要講十個謊來圓。經過10幾分鐘，被告的員工就
    把事情講出來，表示其本來是在幫被告載貨，當時景氣不好
    ，其看報紙應徵車伕的工作，對方要求需提供身分證或提款
    簿或提款卡，其因此被騙，原以為存簿裡面沒錢，頂多只是
    提款卡遺失，不知道帳戶會被盜用等語 (見本院97年度易字
    第3604號卷98年2 月23日審判筆錄第10至12頁)； 證人即現
    任臺北縣土城市市民代表乙○○亦證稱：伊以前不認識被告
    ，係因里長甲○○打電話給伊陳述被告的卡片遺失被檢察官
    起訴乙事，伊跟甲○○說被告講的不合常理，要求甲○○約
    被告碰面聊一聊；嗣伊等即約在里長辦公室，伊看起訴書判
    斷是有人把卡片拿給詐欺集團，乃當場跟在場之被告及其員
    工分析說如果只是幫助詐欺，只要坦白就可以得到法院的寬
    恕，後來被告的員工就據實把實情說出，說是為了找晚上兼
    職開車的工作，誤信詐欺集團，把卡片交給詐欺集團，嗣其
    認為不妥，第二天要求對方將卡片歸還，結果就找不到對方
    ，因為被告的員工不敢告訴被告實情，就謊稱是卡片遺失，
    想說帳戶裡面沒有錢，應該不會很嚴重等語 (同上卷98年2
    月23日審判筆錄第12至14頁)； 是從上開證人甲○○、乙○○之證述內容可知，丙○○於被告因本件帳戶為詐騙集團使
    用而遭檢察官聲請簡易判決前，並未向被告坦認該帳戶之提
    款卡、密碼實係其應徵工作時，交付予他人使用，以致被告
    一心認為該帳戶之提款卡僅係單純遺失；直至被告經檢察官
    向本院聲請簡易判決之後，透過證人甲○○、乙○○之勸說
    ，丙○○始向被告吐露實情。又參以丙○○與被告已有二十
    餘年之交情，業經其證述如前，則被告辯稱其於為警約談及
    檢察官偵訊時，認為己為帳戶之所有人，將帳戶交付予員工
    使用，員工又僅係單純遺失該帳戶之提款卡，並無涉及何不
    法情事，故其製作筆錄時，均未提及有將提款卡交付予丙○○使用乙節，尚非顯悖於常情，自難僅以被告於偵查中之供
    述，遽認其涉有本件幫助詐欺取財之犯行。
  (三)又被害人戊○○於警詢中之指訴、被告上開帳戶之客戶基本
    資料、存款往來明細表，及被害人之匯款執據2 紙，均僅能
    證明被害人於前揭時、地遭詐騙集團施用詐術受騙，而匯款
    至被告帳戶之事實，無法依此認定該帳戶即係被告基於幫助
    他人詐欺之不確定故意，而將帳戶交付予他人使用之事實，
    自亦難據此作為對被告不利認定之依據。
四、綜上所述，公訴人憑以認定被告涉有刑法第30條第1 項、第
    339 條第1 項幫助詐欺犯行之論據，在客觀上未達於通常一
    般人均不致有所懷疑之程度。此外，復查無其他積極證據足
    資證明被告有何公訴人所指之幫助詐欺之犯行，本院無從形
    成被告有罪之確信，自難以該罪相繩。既不能證明被告犯罪
    ，揆諸前揭說明，自應諭知被告無罪之判決。
五、至證人丙○○將被告上開帳戶交付予不詳之人使用之行為，
    是否涉犯刑法詐欺罪嫌，宜由檢察官另行為妥適處理，附此
    陳明。
據上論斷，應依刑事訴訟法第452 條、第301 條第1 項，判決如
主文。
本案經檢察官汪南均到庭執行職務
中    華    民    國    98    年    3     月    9     日
                  刑事第二十二庭  審判長法  官  古秋菊
                                        法  官  徐蘭萍
                                        法  官  陳昭筠
檢察官得上訴（10日）
上列正本證明與原本無異。
如不服本判決，應於判決送達後10日內敘明上訴理由，向本院提
出上訴狀 (應附繕本) ，上訴於臺灣高等法院。其未敘述上訴理
由者，應於上訴期間屆滿後20日內向本院補提理由書「切勿逕送
上級法院」。
                                        書記官  鍾惠萍
中    華    民    國    98    年    3     月    9     日


司法院資訊處製作；財團法人民間司法改革基金會備份。
